臺灣板橋地方法院刑事判決　　　　　　　95年度訴字第1727號
公　訴　人　臺灣板橋地方法院檢察署檢察官
被　　　告　乙○○
　　　　　　　　　　（現於臺灣臺北監獄執行中）
指定辯護人　黃宗正律師
被　　　告　甲○○
　　　　　　　　　　（現於臺灣新店戒治所戒治中）
指定辯護人　袁大蓉律師
上列被告因違反槍砲彈藥刀械管制條例案件，經檢察官提起公訴
（94年度偵字第2270號），本院判決如下：
    主  文
乙○○、甲○○共同未經許可，持有可發射子彈具有殺傷力之改
造手槍，均累犯，乙○○處有期徒刑參年捌月，甲○○處有期徒
刑肆年貳月，均併科罰金新臺幣陸萬元，罰金如易服勞役，均以
新臺幣壹仟元折算壹日。扣案仿COLT廠CALIBER25 型半自動手槍
改造而成之改造手槍壹支（含彈匣壹個，槍枝管制編號：000
0000000號）及仿FN廠1910型半自動手槍改造而成之改造
手槍壹支（含彈匣壹個，槍枝管制編號：0000000000
號），均沒收。
    事  實
一、乙○○前因違反毒品危害防制條例案件，經本院於民國92年
    9 月28日以92年度訴字第1762號判決判處有期徒刑8 月確定
    ，於94年10月13日縮短刑期執行完畢；甲○○前因竊盜案件
    ，經臺灣高雄地方法院於94年4 月14日以94年度簡字第1224
    號簡易判決判處有期徒刑4 月確定，於94年6 月22日以易科
    罰金執行完畢（於本案均構成累犯）。
二、詎乙○○、甲○○猶不知悔改，其等與丙○○（未經起訴）
    均明知可發射金屬子彈具有殺傷力之改造手槍，係槍砲彈藥
    刀械管制條例所列管之槍枝，非經中央主管機關內政部許可
    ，不得持有。緣丙○○因不甘遭人毆打，於95年1 月18日晚
    間7 時20分許，致電乙○○一同前往尋仇，並詢問乙○○是
    否有槍枝，乙○○乃致電甲○○一同前往，乙○○並攜帶其
    自不詳時間起即無故持有之具有殺傷力之仿COLT廠CALIBER2
    5 型半自動手槍改造而成之改造手槍（含彈匣1 個，槍枝管
    制編號：0000000000號）及仿FN廠1910型半自動手槍改造而
    成之改造手槍（含彈匣1 個，槍枝管制編號：00000000 00
    號）各1 支，先與甲○○相約見面後，復由丙○○駕駛車牌
    號碼5752 -DT號自用小客車前往搭載乙○○、甲○○，三人
    自斯時起，基於持有具殺傷力之改造手槍之犯意聯絡，未經
    許可，而共同持有上開2 支改造手槍，同日晚間11時15分許
    ，因乙○○身上衣物較薄，乃於下車前，在上開自用小客車
    上，將上開2 支改造手槍交予甲○○置放於身後褲腰帶處。
    嗣於95年1 月18日晚間11時30分許，為警在臺北縣三重市○○路○ 段87號查獲，並扣得上開改造手槍2 支及不具殺傷力
    之改造子彈7 顆。
三、案經臺北市政府警察局萬華分局報告臺灣板橋地方法院檢察
    署檢察官偵查起訴。
    理  由
壹、程序部分：
一、查內政部警政署刑事警察局95年4 月3 日刑鑑字第09500123
    21號槍彈鑑定書係為鑑定被告所持有之槍枝，性質上雖屬被
    告以外之人於審判外之書面陳述，惟按司法警察等偵查輔助
    人員於案件未移送檢察官偵查前之調查犯罪階段，先行將查
    扣之槍砲、彈藥等證物，送請檢察機關概括選任之專責鑑定
    機關實施鑑定，基於檢察一體原則，該鑑定機關亦應視同受
    承辦檢察官所選任或囑託而執行鑑定業務，其等出具之書面
    鑑定報告乃現行刑事訴訟法第206 條、第208 條所定之鑑定
    人書面報告，屬傳聞證據法則之例外，應具有證據能力。查
    內政部警政署刑事警察局係經臺灣高等法院檢察署檢察長概
    括選任有關鑑定槍砲、彈藥之鑑定機關，有臺灣高等法院檢
    察署92年9 月9 日檢文允字第0921001203號函可憑，是本案
    承辦警員依前開函文所為概括選任鑑定機關之意旨，於偵查
    之前階段，將查扣之槍枝證物，送請內政部警政署刑事警察
    局進行鑑定，該局因此所出具之鑑驗書，自有證據能力。
二、次按被告以外之人於審判外之言詞或書面陳述，除法律有規
    定外，不得作為證據，刑事訴訟法第159 條第1 項定有明文
    。查證人即共同被告乙○○於警詢中之陳述對於被告甲○○
    而言，係屬被告以外之人於審判外之言詞陳述而屬傳聞證據
    ，自無證據能力。
三、另按被告以外之人於審判外之陳述，雖不符刑事訴訟法第15
    9 條之1 至第159 條之4 之規定，而經當事人於審判程序同
    意作為證據，法院審酌該言詞陳述或書面陳述作成時之情況
    ，認為適當者，亦得為證據；當事人、代理人或辯護人於法
    院調查證據時，知有刑事訴訟法第159 條第1 項不得為證據
    之情形，而未於言詞辯論終結前聲明異議者，視為有前項之
    同意，刑事訴訟法第159 條之5 亦有明文。查證人即共同被
    告甲○○於警詢時所為之陳述、證人即共同被告乙○○於警
    詢時所為之陳述，雖均係被告以外之人於審判外之言詞及書
    面陳述而屬傳聞證據（同案被告相對於其他被告而言屬證人
    之地位），惟被告等人及其辯護人迄於言詞辯論終結前未就
    此部分之證據能力聲明異議，揆諸上開規定，應視為被告已
    同意上開各該證據得作為證據，而本院審酌上開證據資料，
    均非屬非法取得之證據，並無證據力明顯過低之情形，認為
    適當，自有證據能力。
四、又按共同被告不利於己之陳述得採為其他共同被告犯罪之證
    據，惟共同被告之陳述，本質上屬於「證人」，故共同被告
    之陳述是否可以採信，本應以證人之身份調查之，否則，其
    指訴並不具有證據能力，審判者自不得採為判決之基礎，故
    檢察官偵查訊問時，應將共同被告以證人之身分加以具結，
    以擔保其證言之可信度，踐行此嚴格形式之要求，程序方為
    妥適。查本件證人即共同被告甲○○、乙○○（同案被告相
    對於其他被告而言屬證人之地位）於95年1 月19日偵查中之
    陳述及證人丙○○於95年1 月19日偵查中之陳述，均經具結
    ，亦查無顯不可信之情況，依刑事訴訟法第159 條之1 第2
    項規定，自得作為證據。
貳、實體部分：
一、訊據被告乙○○固坦承持有上開改造手槍之事實，而被告甲○○固不否認於上開時間持有上開改造手槍而遭警查獲之事
    實，惟被告甲○○矢口否認有何違反槍砲彈藥刀械管制條例
    犯行，被告乙○○辯稱：上開扣案改造手槍是甲○○的，是
    伊叫甲○○攜帶的云云；被告甲○○則辯稱：伊當時坐在副
    駕駛座，伊的外套放在椅背上，當伊下車要穿外套時，感覺
    外套重重的，即問丙○○、乙○○將何物放在伊外套內，他
    們說沒什麼東西，伊不知道伊之外套內有改造手槍云云。經
    查：
(一)上開犯罪事實，業據被告甲○○於警詢時供稱：「當時我和
    乙○○及丙○○三人同坐車上，丙○○提議去吃東西，乙○○說他穿的衣服太薄怕過於明顯，我有穿外套放在我身上比
    較不容易發現，大約於23時15分在車上交給我的，丙○○當
    面也有看見」、「（問：是否知道乙○○帶槍作何用途？）
    因為丙○○前幾天被人毆打，乙○○於18日19時20分許打電
    話給我說要替丙○○報仇，問我要不要一同前往，可能是為
    了要尋仇所以帶槍出門」等語（詳95年度偵字第2270號卷第
    16-17 頁），復於檢察官偵訊時具結稱：「確實是在我身上
    查獲槍彈，但是那兩支槍是吳（即乙○○）拿給我」、「（
    問：因為吳的衣服太薄，放槍太明顯，他說我的衣服較厚，
    放槍彈不會很明顯」、「（問：吳帶槍是何因？）如同警詢
    所言。是為了尋仇。吳有告訴我，說黃（即丙○○）被打。
    要去找人尋仇」等語（詳前開偵查卷第88-90 頁），核與證
    人即被告乙○○於檢察官偵訊時具結證述：「（問：在王身
    上查獲之槍是何人所有？）是我的，那兩把都是我的」、「
    （問：為何交給王？）因為我們要下車吃東西。我的褲子鬆
    鬆的，手槍、子彈放在身上會掉下來。所以放在王身上」、
    「（問：帶槍何因？）是因為黃（即丙○○）被打。黃說要
    帶我們去找人。我不知道要找何人」、「是丙○○打電話給
    我說要去尋仇，我打電話給甲○○」、「丙○○也知道帶槍
    出來是要幫他尋仇」等語（詳偵查卷第89-90 頁、本院96年
    1 月16日審判筆錄第6 頁及96年3 月13日審判筆錄第13頁）
    及證人丙○○於檢察官偵訊時具結證述：「（問：在王身上
    查獲之槍械、子彈是何人？）那是吳在我車上拿給王帶在身
    上。我總共看到兩把槍」、「（問：吳是否告知王何事？）
    吳說他帶在身上不方便」等語相符（詳偵查卷第88頁），且
    被告乙○○攜帶扣案之槍枝係為了幫證人丙○○尋仇乙節，
    業據被告甲○○、乙○○供述在前，且被告甲○○復於本院
    審理時稱：「那天是乙○○打電話告訴我說丙○○被打，說
    要去瞭解一下」、「（問：你們三人在一起時是否要去尋仇
    ？）是的。因為丙○○被打，我不知道對方是何人」等語（
    詳本院96年5 月1 日審判筆錄第10頁），再者，證人丙○○
    亦於本院審理時供稱：係伊主動邀約乙○○，被警查獲前半
    個月至1 個月時，被陳博華毆打，伊確有不甘心被陳博華毆
    打等語（詳前開審判筆錄第6 、8 頁）。觀諸被告乙○○、
    甲○○及證人丙○○當日碰面之目的既係欲前往仇家處尋仇
    ，豈有未攜帶任何兇器，即行前往之理，足見被告乙○○攜
    帶上開扣案之槍枝前往尋仇之事，實為被告甲○○、證人丙○○所明知，並互相應允一同前往甚明。因之，被告乙○○
    事後辯稱：扣案槍枝是甲○○所有云云及證人丙○○嗣於本
    院審理時證稱：當日碰面是為了一起施用毒品，並未將其遭
    人毆打之事告知乙○○、甲○○云云，均非實在，均無足憑
    採。
(二)被告甲○○雖以前詞置辨，然被告甲○○於警詢時供稱：「
    （問：警方於你身體何處查獲改造手槍2 支、改造子彈7 顆
    、注射針筒1 支？）改造手槍2 支、改造子彈7 顆於我插在
    身後褲腰帶上為警查獲，另注射針筒1 支是在我外套口袋內
    起獲」等語（詳偵查卷第16頁），被告甲○○所稱扣案槍枝
    放在身後褲腰帶上之陳述，已與被告甲○○於本院辯稱：係
    伊下車要穿外套時，始知丙○○、乙○○將某物放在伊外套
    內等語不合。且苟被告甲○○之辯解為真，則被告甲○○豈
    有對他人放置物品至其外套內，卻不予檢視之理，被告甲○○上開辯解，實有違常情。再者，觀諸被告甲○○於警詢、
    偵訊時之陳述均屬一致，已如前述，迄至本院行準備程序時
    始為上述之辯解，足見被告甲○○之上開辯解，應係臨訟卸
    責、推諉之詞，實不足憑採。
(三)又扣案之槍枝經送內政部警政署刑事警察局以「性能檢驗法
    」及「試射法」鑑驗結果：「送鑑改造手槍掌心雷1 支（含
    彈匣），認係由仿COLT廠CALIBER25 型半自動手槍製造之槍
    枝換裝土造金屬槍管改造而成之改造手槍，機械性能量好，
    可供擊發適用子彈使用，認具殺傷力」、「送鑑改造手槍八
    釐米1 支（含彈匣），認係由仿FN廠1910型半自動手槍製造
    之槍枝，換裝土造金屬槍管改造而成之改造手槍，機械性能
    良好，可供擊發適用子彈使用，認具殺傷力」等情，此有該
    局95年4 月3 日刑鑑字第0950012321號槍彈鑑定書1 份在卷
    可佐（詳前開偵查卷第131 頁至135 頁），足見前揭扣案之
    槍枝均具有殺傷力，均係屬槍砲彈藥刀械管制條例第4 條第
    1 項第1 款所規定之槍砲，依同條例第5 條規定，非經中央
    主管機關許可，不得持有。
(四)綜上所述，被告甲○○、丙○○明知被告乙○○攜帶上開具
    殺傷力之槍枝，猶計畫一同前往尋仇，被告甲○○、乙○○
    共同未經許可，持有可發射子彈具有殺傷力改造手槍之事證
    明確，被告二人犯行，洵堪認定，均應依法論科。
二、查被告行為後，刑法業於94年2 月2 日修正公布，95年7 月
    1 日施行，其中修正第2 條（新舊法之比較適用）、第42條
    （易服勞易之折算標準及期限）、第28條（共同正犯）、第
    47條（累犯）、第38條（沒收）等規定。而修正後刑法第2
    條第1 項規定：「行為後法律有變更者，適用行為時之法律
    。但行為後之法律有利於行為人者，適用最有利於行為人之
    法律。」係規範行為後法律變更所生新舊法律比較適用之準
    據法，於新法施行後，應適用修正後刑法第2 條第1 項之規
    定，為「從舊從輕」之比較。且於比較時應就罪刑有關之共
    犯、未遂犯、想像競合犯、牽連犯、連續犯、結合犯，以及
    累犯加重、自首減輕暨其他法定加減（如身分加減）與加減
    例等一切規定，綜其全部罪刑之結果而為比較。再從刑附屬
    於主刑，除法律有特別規定者外，依主刑所適用之法律，此
    有最高法院95年第8 次刑事庭會議決議可資參照，茲就本件
    新舊法比較結果說明如下：
(一)修正後刑法第28條雖將舊法之「實施」修正為「實行」，其
    中「實施」一語，涵蓋陰謀、預備、著手及實行之概念在內
    ，其範圍較廣，而「實行」則著重於直接從事構成犯罪事實
    之行為，其範圍較狹，二者之意義及範圍固有不同，然本件
    被告無論依修正前後規定，均構成共同正犯，是就刑法第28
    條之修正內容而言，對於被告並無「有利或不利」之影響，
    自無比較新舊法之問題（參照最高法院95年度台上字第5589
    號判決意旨），即應逕行適用裁判時法即現行刑法第28條之
    規定。
(二)按修正前刑法第42條第2 項規定「易服勞役以一元以上三元
    以下折算一日」，而被告行為時之易服勞役折算標準，據修
    正前罰金罰鍰提高標準條例第2 條前段規定，就其原定數額
    提高為100 倍折算一日，則被告依行為時之易服勞役折算標
    準，應以銀元100 元以上300 元以下即新臺幣300 元以上90
    0 元以下折算1 日；然修正後刑法第42條第3 項前段規定：
    「易服勞役以新臺幣一千元、二千元或三千元折算一日」，
    經比較新舊法結果，以修正後之規定，較有利於被告，則應
    依刑法第2 條第1 項後段規定，適用修正後之刑法第42條第
    3 項前段規定，定罰金易服勞役之折算標準。
(三)另修正後刑法第47條第1 項規定「受徒刑之執行完畢，或一
    部之執行而赦免後，五年以內故意再犯有期徒刑以上之罪者
    ，為累犯，加重本刑至二分之一」，與修正前刑法第47條規
    定「受有期徒刑之執行完畢，或受無期徒刑或有期徒刑一部
    之執行而赦免後，五年以內再犯有期徒刑以上之罪者，為累
    犯，加重本刑至二分之一」不同，亦即若被告再犯者係故意
    犯罪，則修正前、後之規定，均成立累犯，對被告並無有利
    不利之情形，不生刑法第2 條第1 項之比較，應適用裁判時
    之修正後刑法第47條第1 項。另沒收係屬從刑，亦應依此適
    用修正後之刑法第38條規定，合先敘明。
三、按「持有」與「寄藏」係二種不同之犯罪型態，寄藏係行為
    人受他人之委託，而代為收藏使不易為人所發現而言，而「
    持有」之犯罪型態係一種繼續犯，為行為之繼續，而非狀態
    之繼續，於持有行為終止時，始為犯罪行為之終止，其所謂
    持有係指即在其實力支配狀態中，不以現實之執持為必要，
    臺灣高等法院著有87年度上訴字第2253號判決可資參照。查
    被告甲○○與被告乙○○、丙○○共同持有扣案之槍枝，已
    如前述，從而被告乙○○將扣案槍枝交予被告甲○○置放於
    身後褲腰帶之行為即與上開「寄藏」之要件不合。是核被告
    乙○○、甲○○所為，均係犯槍砲彈藥刀械管制條例第8 條
    第4 項之未經許可持有其他可發射子彈具有殺傷力之改造手
    槍罪（起訴書雖認被告甲○○係犯槍砲彈藥刀械管制條例第
    8 條第4 項之未經許可寄藏其他可發射金屬或子彈具有殺傷
    力之改造手槍罪，惟蒞庭檢察官於本院審理時，業已陳述、
    論告本件被告甲○○起訴之事實係該當於未經許可持有其他
    可發射子彈具有殺傷力之改造手槍罪）。被告乙○○、甲○○同時未經許可無故持有上揭具有殺傷力之改造手搶2 支，
    僅論以單純一罪。被告乙○○與被告甲○○、丙○○間，就
    上揭持有槍枝之犯行，有犯意聯絡、行為分擔，為共同正犯
    。又被告乙○○、甲○○有事實欄所載之犯罪科刑及刑之執
    行完畢紀錄，有臺灣高等法院被告前案紀錄表2 份在卷可按
    ，其等於有期徒刑之執行完畢後5 年內，均故意再犯本件有
    期徒刑以上之罪，為累犯，均應依刑法第47條第1 項規定加
    重其刑。爰審酌改造手槍係具有高度危險性之物品，非經主
    管機關許可不得擅自持有，被告乙○○、甲○○擅自持有槍
    枝對他人生命、身體安全及整體社會治安極易產生嚴重危害
    ，被告二人無故持有上開改造手槍2 支，欲前往尋找丙○○
    仇家尋仇之犯罪動機，實屬可議，被告乙○○坦承犯行，態
    度尚可，而被告甲○○飾詞卸責，犯後態度不佳等一切情狀
    ，分別量處如主文所示之刑，並就罰金部分，均依刑法第42
    條第3 項前段之規定諭知易服勞役之折算標準，以資懲儆。
四、扣案仿COLT廠CALIBER25 型半自動手槍改造而成之改造手槍
    1 支（含彈匣1個，槍枝管制編號：0000000000號）及仿FN
    廠1910型半自動手槍改造而成之改造手槍1 支（含彈匣壹個
    ，槍枝管制編號：0000000000號），經鑑定結果，認均具殺
    傷力，有前開內政部警政署刑事警察局槍彈鑑定書1 份在卷
    可稽，係槍砲彈藥刀械管制條例第5 條規定非經中央主管機
    關許可，不得持有之物，屬違禁物，均依刑法第38條第1項
    第1 款之規定宣告沒收。至扣案之改造子彈7 顆，經送驗結
    果，認均不具殺傷力，有上開槍彈鑑定書附卷可佐，俱非屬
    違禁物，亦與本案犯罪無涉，自無從併予宣告沒收，附此敘
    明。
據上論斷，應依刑事訴訟法第299 條第1 項前段，槍砲彈藥刀械
管制條例第8 條第4 項，刑法第2 條第1 項但書、第11條前段、
第28條、第47條第1 項、第42條第3 項前段、第38條第1 項第1
款，判決如主文。
本案經檢察官吳宗光到庭執行職務。
中　　華　　民　　國　　96　　年　　5 　　月　　25　　日
           刑事第十七庭審判長法　官　李幼妃
                             法　官　張紹省
                             法  官  鄭燕璘
上列正本證明與原本無異。
如不服本判決，應於判決送達後10日內向本院提出上訴狀（應附
繕本），上訴於臺灣高等法院。
                             書記官  呂紹明
中　　華　　民　　國　　96　　年　　5 　　月　　25　　日
附錄本案論罪科刑法條全文：
槍砲彈藥刀械管制條例第8 條：
未經許可，製造、販賣或運輸鋼筆槍、瓦斯槍、麻醉槍、獵槍、
空氣槍或第四條第一項第一款所定其他可發射金屬或子彈具有殺
傷力之各式槍砲者，處無期徒刑或五年以上有期徒刑，併科新臺
幣一千萬元以下罰金。
未經許可，轉讓、出租或出借前項所列槍枝者，處五年以上有期
徒刑，併科新臺幣一千萬元以下罰金。
意圖供自己或他人犯罪之用，而犯前二項之罪者，處無期徒刑或
七年以上有期徒刑，併科新臺幣一千萬元以下罰金。
未經許可，持有、寄藏或意圖販賣而陳列第1 項所列槍枝者，處
三年以上十年以下有期徒刑，併科新臺幣七百萬元以下罰金。
第一項至第三項之未遂犯罰之。
